台灣台中地方法院刑事判決　　　　　　　　　　　　九十三年度易字第二一九八號
　　公　訴　人　台灣台中地方法院檢察署檢察官
　　被　　　告　甲○○
　　　　　　　　戊○○
　　　　　　　　己○○
右列被告等因傷害等案件，經檢察官提起公訴（九十二年度偵字第二一六七四號），
本院判決如左：
    主  文
甲○○傷害人之身體，處拘役拾日，如易科罰金，以參佰元折算壹日。
戊○○傷害人之身體，處拘役參拾日，如易科罰金，以參佰元折算壹日。
己○○共同以強暴妨害人行使權利，處有期徒刑貳月，如易科罰金，以參佰元折算壹
日。
己○○被訴恐嚇罪部分無罪。
    犯罪事實及理由
一、戊○○、己○○為兄弟，乙○○與戊○○、己○○為四親等旁系血親之堂兄妹關
    係，而戊○○、己○○與乙○○之父甲○○為三親旁系血親之叔姪關係，均為家
    庭暴力防治法第三條第四款所稱之家庭成員，緣戊○○、己○○、甲○○間有土
    地糾紛，九十二年十月十九日上午八時許，乙○○、甲○○、甲○○之妻黃麗華
    會同丙○○、丁○○共五人，前往台中縣霧峰鄉○○村○○路丁台小段一六一地
    號上述有糾紛之三筆土地勘察時，己○○自屋內走出攔阻乙○○等人之勘察行動
    ，並與甲○○一言不合而發生激烈口角，適戊○○亦騎車自外返家，二人齊對甲○○大聲咆哮，雙方口角爭執期間，因乙○○手持錄音機（內含錄音帶一捲）欲
    錄音，己○○、戊○○見狀，竟共同基於妨害乙○○使用錄音機之犯意聯絡，上
    前拉扯乙○○，並將乙○○壓制於地上，欲強取乙○○之錄音機，致乙○○受有
    左眼角瘀傷、左膝擦傷、右膝擦傷、右肘擦傷等傷害，甲○○見狀旋上前欲拉開
    己○○，詎戊○○為遂行前揭犯行排除甲○○之阻礙，竟另基於傷害之犯意，以
    手勒住甲○○之脖子並將甲○○壓制在地上，致甲○○受有右肘擦傷、右前臂瘀
    傷、右肘瘀腫、左膝擦傷、左小腿擦傷等傷害，而甲○○亦基於傷害之犯意，以
    手肘撞擊戊○○，致戊○○跌倒於地上，受有左膝擦傷之傷害，嗣己○○強行取
    得乙○○之錄音機後，又基於毀損之犯意，將該錄音機丟入漁池中，致該錄音機
    及其內之錄音帶因泡水多時而損壞，足以生損害於乙○○。案經乙○○、甲○○
    、戊○○訴由台中縣警察局霧峰分局報請台灣台中地方法院檢察署檢察官偵查起
    訴。
二、訊據被告甲○○、戊○○、己○○均矢口否認前揭犯行，被告甲○○辯稱：伊係
    為救乙○○方上前欲拉開己○○，伊並未毆打戊○○，亦不清楚戊○○如何受傷
    云云，被告戊○○辯稱：伊並未壓制乙○○，又伊固與甲○○拉扯，惟甲○○所
    受之傷害與伊無關云云，被告己○○辯稱：伊因曾患有小兒麻痺，致站不穩跌倒
    才壓到乙○○，且伊因患小兒麻痺，故不可能拖行乙○○，又伊並未將乙○○之
    錄音機丟到魚池內云云。經查：
（一）被告甲○○部分：被告甲○○前揭犯罪事實，業據告訴人即共同被告戊○○指
      述明確（台灣台中地方法院檢察署九十二年度偵字第二一六七四號卷第十二、
      三十六頁，本院卷第九十二頁），並有診斷書一紙在卷可按（同前偵卷第二十
      一頁），參以依前揭診斷書所示，戊○○僅受有二乘一公分之擦傷，苟其有意
      誣陷，應無僅以此輕傷提出告訴之理，被告甲○○空泛辯稱：伊不清楚戊○○
      如何受傷云云，顯不可採。
（二）被告戊○○、己○○部分：被告己○○於本院已坦承其確有欲搶乙○○之錄音
      機等語（本院卷第九十一頁），且被告戊○○、己○○前揭犯罪事實，業據告
      訴人即共同被告甲○○（同前偵卷第八、十、三十六、三十七頁，本院卷第九
      十一頁）、告訴人即證人乙○○（同前偵卷第十七、三十七、三十八頁，本院
      卷第七十四、八十三頁）指證明確，證人丙○○於本院亦證稱：被告戊○○、
      己○○確有共同壓制乙○○，欲強取乙○○之錄音機，且戊○○確亦有以手勒
      住甲○○脖子之行為等語（本院卷第八十四、八十五頁），再被告丙○○、丁○○於本院亦均證稱：被告戊○○、己○○二人中，確有一人將乙○○之錄音
      機丟入魚池中等語（本院卷第八十五、八十六頁）。又依卷附照片第一、二、
      三幀所示（同前偵卷第四十五、四十六頁），該照片中身著淺藍色上衣未帶帽
      者為被告己○○，白衣女子為告訴人乙○○等情，業據被告三人供承在卷（本
      院卷第五十八頁），依該等照片所示，被告己○○確有拉扯乙○○並強取乙○○所持有之物之情形。再被告己○○行走時固可看出有跛行之情形，惟不需以
      拐杖支撐，亦無行走不穩之情形，此業據本院當庭勘驗屬實，從而被告己○○
      辯稱：伊曾患小兒麻痺不可能拖行乙○○云云，顯不可採。此外，復有驗傷診
      斷書二紙在卷可按（同前偵卷第二十二、二十三頁），被告戊○○、己○○所
      辯顯不足採。
（三）綜上所述，本案事證明確，被告甲○○、戊○○、己○○犯行均堪以認定。
三、論罪科刑之理由
（一）按刑法第三百零四條之強暴、脅迫，祗以所用之強脅手段足以妨害人行使權利
      ，或足使他人行無義務之事為已足，並非以被害人之自由，完全受其壓制為必
      要。若被害人駕駛之機車，確為被告強行騎走，縱令雙方並無爭吵，而其騎走
      之機車，既足以妨害被害人駕駛機車行駛之權利，要亦不得謂非該條之強暴脅
      迫行為（最高法院八十五年台非字第七十五號判決、二十八年上字第三六五○
      號判例參照）。查被告戊○○、己○○既係為強取乙○○之錄音機而拉扯乙○○之身體，並將乙○○壓制於地上，且己○○嗣亦已強行取得乙○○之錄音機
      ，則被告戊○○、己○○強取錄音機之行為，依前揭說明，要屬強暴之行為，
      且已妨害乙○○使用該錄音機之權利，自該當於以強暴妨害他人行使權利罪。
（二）次按刑法第三百零四條第一項之妨害強制罪，原以強暴、脅迫為構成要件，其
      因而致普通傷害，乃強暴、脅迫當然之結果，除另有傷害故意外，仍祇成立該
      條項之罪，無同法第二百七十七條第一項之適用（最高法院三十年上字第三七
      ○一號判例意旨參照）。查證人乙○○於本院既已明確證稱：伊所受之傷害均
      係因被告戊○○、己○○為強取伊錄音機，伊一直掙扎不放手所致等語（本院
      卷第七十四頁），參諸乙○○所受之傷害主要均係擦傷，足認被告戊○○、己○○應係為強取乙○○之錄音機，而無另行傷害乙○○之犯意，揆諸前揭說明
      ，被告戊○○、己○○就乙○○受有傷害部分，應係強暴之當然結果，不另構
      成刑法第二百七十七條第一項之傷害罪。
（三）核被告甲○○所為，係犯刑法第二百七十七條第一項之傷害罪，被告戊○○、
      己○○所為，均係犯刑法第三百零四條第一項之強制罪，被告戊○○就傷害甲○○部分，另犯刑法第二百七十七條第一項之傷害罪，被告己○○就毀損錄音
      機（含錄音帶一捲）部分，另犯刑法第三百五十四條之毀損罪。被告甲○○、
      戊○○、己○○就前揭傷害、強制罪部分，均屬家庭暴力防治法第二條第二項
      之家庭暴力罪。
（四）公訴人於起訴書之證據並所犯法條欄中雖誤認被告戊○○、己○○所為不構成
      強制罪，惟於犯罪事實欄已載明被告戊○○、己○○前揭對乙○○犯強制罪之
      事實，且強制罪部分與公訴人已起訴部分，有牽連犯及實質上一罪之關係，自
      為起訴效力所及，公訴人就強制罪雖為不起訴之處分，自屬無效，本院就強制
      罪之部分自應併予審理。
（五）被告戊○○、己○○就前揭強制罪間，有犯意之聯絡，行為之分擔，均為共同
      正犯。
（六）被告戊○○傷害甲○○，係為遂行其強制罪之犯行，被告己○○對乙○○犯強
      制罪，係為遂行其毀損乙○○錄音機之犯行，從而被告戊○○、己○○所犯前
      揭二罪，均有方法、結果之牽連關係，為牽連犯，被告戊○○應從一重之傷害
      罪處斷，被告己○○應從一重之共同強制罪處斷。公訴人認被告己○○所犯前
      揭部分應予分論併罰，容有未洽。
（七）爰審酌被告甲○○、戊○○、己○○素行均尚佳，此有台灣高等法院被告全國
      前案紀錄表、台灣台中地方法院檢察署刑案資料查註紀錄表各一份在卷可稽，
      犯罪之動機、目的，戊○○所受之傷勢甚為輕微，被告戊○○、己○○二人間
      ，以被告己○○行為之手段較重，惟犯罪後被告三人均否認犯行等一切情狀，
      分別量處如主文所示之刑，並均諭知易科罰金之折算標準，以示懲儆。
（八）公訴人於起訴書被告犯罪事實欄固載有：「乙○○因在最下方被己○○、戊○○壓制及拖行，眼鏡遭到毀損」等語，惟查起訴書證據並所犯法條欄並未載有
      被告戊○○涉有毀損罪嫌，是公訴人顯未認被告戊○○、己○○另有涉嫌毀損
      乙○○眼鏡之犯行，又證人乙○○於本院亦證稱：伊所有之眼鏡應係拉扯間掉
      在地上的等語（本院卷第八十頁），是亦難認被告戊○○、己○○有毀損乙○○眼鏡之犯罪故意，併此敘明。
四、無罪部分：
（一）公訴意旨另略以：被告己○○於為前揭論罪科刑部分之行為後，嗣後復向乙○○恐嚇稱：「你給我注意一點」等語，致乙○○心生畏懼，因認被告己○○此
      部分另涉犯刑法第三百零五條之恐嚇危害安全罪嫌。
（二）按犯罪事實應依證據認定之，無證據不得認定犯罪事實；又不能證明被告犯罪
      者，應諭知無罪之判決，刑事訴訟法第一百五十四條第二項、第三百零一條第
      一項分別定有明文。又認定不利於被告之事實，須依積極證據，苟積極證據不
      足為不利於被告事實之認定時，即應為有利於被告之認定，更不必有何有利之
      證據（最高法院三十年上字第八一六號判例參照）。再告訴人之告訴，本以使
      被告受刑事追訴為目的，故其陳述是否與事實相符，自應調查其他證據，以資
      審認，苟其所為攻擊之詞，尚有瑕疵，則在此瑕疵未予究明以前，即不能遽採
      為斷罪之基礎（最高法院六十九年台上字第一五三一號判決參照）。次按恐嚇
      罪之成立固不以行為人真有加害之意為必要，惟是否足致被害人心生畏懼，亦
      應本於社會客觀經驗法則以為判斷基準。
（三）訊據被告己○○堅決否認有向乙○○為上揭恐嚇之話語，辯稱：伊並未恐嚇乙○○等語。經查此部分除告訴人乙○○之指述外，公訴人並未再有何舉證證明
      ，又依客觀觀察：「你給我注意一點」等語，亦難逕認係以何加害生命、身體
      、自由、名譽、財產之事恐嚇他人，再證人乙○○於本院亦證稱：己○○將錄
      音機丟至魚池後，伊方自地上起身，己○○便轉身對伊為前揭話語，且因己○○剛搶到錄音機，所以有點得意也有點兇的說這些話等語（本院卷第七十九、
      八十一頁），依此等情狀觀察，被告己○○縱確為前揭話語，無非係用以向乙○○張揚其前揭論罪科刑部分犯行之既遂，要難認逕認被告己○○另有何恐嚇
      之主觀犯意。
（四）綜上所述，揆諸前揭說明，公訴人起訴被告己○○此部分之舉證尚有未足，且
      被告己○○所為，尚與恐嚇罪之主觀、客觀構成要件有間，被告己○○此部分
      犯罪尚屬不能證明，自應就被告己○○此部分為無罪之諭知。
據上論斷，應依刑事訴訟法第二百九十九條第一項前段、第三百零一條第一項，刑法
第二十八條、第二百七十七條第一項、第三百零四條第一項、第五十五條、第四十一
條第一項前段，罰金罰鍰提高標準條例第一條前段、第二條，判決如主文。
中      華      民      國      九十三      年   十二  月     三十一    日
                                    台灣台中地方法院刑事第二庭
                                        審判長  法  官   蔡  名  曜
                                                法  官   蔡  美  華
                              法  官   郭  書  豪
右正本證明與原本無異
如不服本判決，應於收受本判決後十日內向本院提出上訴書狀，其未敘述上訴理由者
，並得於提起上訴後十日內向本院補提理由書狀（均須按他造當事人之人數附繕本）
「切勿逕送上級法院」
                                               書記官
中      華      民      國      九十三      年   十二  月     三十一    日
附錄法條：
中華民國刑法第二百七十七條
傷害人之身體或健康者，處三年以下有期徒刑、拘役或一千元以下罰金。
犯前項之罪因而致人於死者，處無期徒刑或七年以上有期徒刑；致重傷者
，處三年以上十年以下有期徒刑。
中華民國刑法第三百零四條
以強暴、脅迫使人行無義務之事或妨害人行使權利者，處三年以下有期徒
刑、拘役或三百元以下罰金。
前項之未遂犯罰之。
中華民國刑法第三百五十四條
毀棄、損壞前二條以外之他人之物或致令不堪用，足以生損害於公眾或他
人者，處二年以下有期徒刑、拘役或五百元以下罰金。
